臺灣新竹地方法院刑事判決　　　　　　　100年度訴字第101號
公　訴　人　臺灣新竹地方法院檢察署檢察官
被　　　告　謝金來
上列被告因搶奪案件，經檢察官提起公訴（100 年度偵字第1827
號），因被告就被訴事實為有罪之陳述，經本院合議庭裁定進行
簡式審判程序，並判決如下：
    主  文
謝金來犯搶奪罪，累犯，處有期徒刑捌月。
    事  實
一、謝金來前於民國93年間因施用第一、二級毒品、竊盜案件，
    分別經本院以93年度訴字第555 號、93年度竹簡字第631 號
    判決分別判處有期徒刑1 年、6 月、4 月確定，並經本院94
    年度聲字第248 號裁定合併定應執行有期徒刑1 年7 月，於
    95年6 月22日縮刑期滿執行完畢，又因搶奪案件，經臺灣高
    等法院95年度上訴字第2829號判決判處有期徒刑3 年，嗣經
    最高法院96年度台上字第7244號駁回上訴、因施用第一級毒
    品、竊盜案件經本院以96年度訴字第480 號、97年度竹簡字
    第673 號判決分別判處有期徒刑1 年（減刑為6 月）、4 月
    ，及因詐欺案件經臺灣高雄地方法院以97年度審簡字第1297
    號判處有期徒刑6 月（減刑為3 月）亦均告確定，並經本院
    97年度聲減字第186 號裁定減刑暨定應執行有期徒刑3 年9
    月，甫於100 年2 月7 日縮短短刑期執行完畢。詎其仍不知
    悔改，於100 年2 月10日6 時35分許，行至新竹縣新埔鎮○
    ○里○○○街118 巷口處時，見劉木萬獨自行走經過其身旁
    ，因認劉木萬與其母謝古日妹有曖昧關係，欲把劉木萬帳戶
    內款項領出以為已用，見有機可趁，竟意圖為自己不法之所
    有，趁劉木萬猝然不及抗拒、防備之際，伸手入劉木萬右褲
    袋內徒手搶奪褲袋內之皮夾1 個（內含有郵局提款卡、健保
    卡等物，均已發還劉木萬），並致使劉木萬之褲袋遭其扯破
    ，且於得手後離開現場，經劉木萬向謝金來之母親謝古日妹
    索還，迨謝古日妹轉告謝金來後仍未歸還，劉木萬乃報警處
    理，始查悉上情。
二、案經新竹縣政府警察局新埔分局報請台灣新竹地方法院檢察
    署檢察官偵查起訴。
    理  由
一、本件被告謝金來（下稱被告）所犯係死刑、無期徒刑、最輕
    本刑為3 年以上有期徒刑以外之罪，其於準備程序進行中被
    告就被訴事實為有罪之陳述，經本院告知簡式審判程序之旨
    ，並聽取檢察官及被告之意見，經合議庭評議後，裁定由受
    命法官獨任進行簡式審判程序。又本件卷內之人證、物證、
    書證等證據，依刑事訴訟法第273 條之2 規定，不受同法第
    159 條第1 項關於傳聞法則規定之限制，依法均有證據能力
    ，合先敘明。
二、上揭被告涉犯搶奪犯行，業經其於本院審理時坦承不諱（本
    院卷第17、19、25頁均反面），核與證人即被害人劉木萬於
    警偵時之指證情節相符（偵卷第9 至11、93、94頁），並與
    被告之母謝古日妹於警詢中之證述（偵卷第102 至105 頁）
    及被告於警詢之供述（偵卷第7 頁）均大致合，且有新竹
    縣政府警察局新埔分局扣押筆錄及扣押物品目錄表、贓物認
    領保管單、採證照片（被告及被害人共同指向案發地、遭搶
    皮夾及其內郵局提款卡等物、被害人遭搶致右褲袋被扯破等
    情）附卷可資佐證（偵卷第14至19、106 、107 頁）；足認
    被告上開任意性之自白，經前揭證據補強後，應認與事實相
    符，洵堪採信，自得為認定被告犯罪之證據。從而，本件事
    證明確，被告前揭犯行堪以認定，自應依法論科。
三、查本案被告雖未實際造成被害人財物之損失，然其搶奪被害
    人之皮夾及其內之提款卡及健保卡等有體物，均為有實用經
    濟價值之物，而提款卡更可用以提領被害人帳戶內之款項，
    被告於警詢時亦供稱：因認被害人與其母有曖昧關係，我才
    取走他的皮夾，以前他有領新臺幣（下同）2 萬元給我父親
    ，現在要他帳戶內的錢全領出來給我約50萬元等語（偵卷第
    11頁），顯見被告有不法所有之意圖甚明，自亦無礙於搶奪
    既遂行為之成立。核被告所為，係犯刑法第325 條第1 項搶
    奪罪。又被告曾有如事實欄一所示之論罪科刑前科，有臺灣
    高等法院被告前案紀錄表附卷可稽（本院卷第3 至15頁），
    其於前開有期徒刑執行完畢後5 年內，再故意犯本件有期徒
    刑以上之各罪，係為累犯，應依刑法第47條第1 項之規定加
    重其刑。爰審酌被告仍屬老壯之年，卻不顧已逾7 旬年邁體
    弱之被害人，恣意強奪被害人之財物，惡性匪淺，其前有搶
    奪、施用毒品、幫助詐欺及竊盜等前科紀錄，有上開臺灣高
    等法院被告前案紀錄表在卷可佐，可見其素行不佳，並兼衡
    其犯後於本院審理時尚知坦承全部犯行，堪認已有悛悔之意
    ，態度良好，被害人遭搶財物已悉數取回及被告智識程度為
    國小畢業、現年屆50歲（偵卷第8 頁受訊問人基本資料欄）
    、甫出獄經濟狀況不佳等一切情狀，從寬量處如主文所示之
    刑，以資懲儆，並勵自新。
四、又檢察官請求對被告諭知於刑之執行前令入勞動場所強制工
    作乙節，惟按保安處分係對受處分人將來之危險性所為拘束
    其身體、自由等之處置，以達教化與治療之目的，為刑罰之
    補充制度。本諸法治國家保障人權之原理及刑法之保護作用
    ，其法律規定之內容，應受比例原則之規範，使保安處分之
    宣告，與行為人所為行為之嚴重性，行為人所表現之危險性
    及對於行為人未來行為之期待性相當。而強制工作亦係保安
    處分之一種，被告之犯罪行為除科以刑罰外，是否另須宣告
    付強制工作自需依前開原則就個案情形為具體之認定。查被
    告雖曾因搶奪案件經判刑確定並業已執行完畢，業如前述，
    惟被告之所以犯下本案，乃因認被害人與其母有曖昧關係，
    要把被害人帳戶內款項領出等緣故，方犯下此案，亦如前述
    ，顯見被告係因當時特定之動機而犯案，尚非無由，其與一
    般慣犯之長期間且有計劃一再多次而以犯罪成為日常習慣之
    情形，並非一致，而本院審究相關卷證資料，斟酌再三認被
    告涉案情節，予以刑罰之科處及執行，應已能收教化、再生
    之效，未來若能以其勞力或技能順利謀職，當或能重返社會
    ，並期被告能體念老母年近8 旬、恐隨侍在側時日不多，而
    真誠悔悟、痛改前非進而重新適應社會生活，因此並無於刑
    之執行前，宣告令入勞動場所強制工作之必要；另被告應藉
    此在圄囹之中深切反省警惕，並儘速服完刑期，俾能返家專
    心孝順母親，克盡人子之責，是尚不宜准予交保在外，均此
    併敘。
據上論斷，應依刑事訴訟法第273 條之1 第1 項、第284 條之1
、第299 條第1 項前段，刑法第325 條第1 項、第47條第1 項、
，判決如主文。
本案經檢察官陳建文到庭執行職務。
中    華    民    國    100   年    4     月    8     日
                  刑事第六庭    法  官  林建鼎
以上正本證明與原本無異。
如不服本判決應於收受送達後10日內向本院提出上訴書狀，並應
敘述具體理由；如未敘述上訴理由者，應於上訴期間屆滿後20日
內向本院補提理由書（均須按他造當事人之人數附繕本）「切勿
逕送上級法院」。告訴人或被害人如對於本判決不服者，應具備
理由請求檢察官上訴，其上訴期間之計算係以檢察官收受判決正
本之日期為準。
中    華    民    國    100   年    4     月    8     日
                                書記官  黃伊婕
附錄本判決論罪科刑之法條：
刑法第325 條第1 項：
意圖為自己或第三人不法之所有，而搶奪他人之動產者，處6 月
以上5 年以下有期徒刑。